臺灣臺北地方法院刑事判決
                                    110年度侵訴字第42號 
公  訴  人  臺灣臺北地方檢察署檢察官
被      告  彭俊傑





選任辯護人  謝憲愷律師
選任辯護人  葉展辰律師
上列被告因妨害性自主案件，經檢察官提起公訴（起訴案號：11
0年度偵字第9438號），本院判決如下：
    主  文
甲○○犯強制性交罪，累犯，處有期徒刑伍年。
    事  實
一、甲○○於民國101年間因犯性騷擾防治法第25條之罪，分別經
    本院以101年度侵易字第4號判決有期徒刑3月及臺灣新北地
    方法院（下稱新北地院）以101年度簡字第7616號判決有期
    徒刑5月、6月，應執行有期徒刑10月而確定；又於106年間
    因在公車上犯性騷擾防治法第25條之罪，經新北地院以106
    年度易字第1016號判決處有期徒刑6月確定，甫於107年4月9
    日徒刑易科罰金執行完畢後，旋於107年10月25日在公車上
    又犯性騷擾防治法第25條之罪，又經新北地院以108年度審
    易字第788號判決有期徒刑6月，遞經臺灣高等法院以108年
    度上易字第1421號判決駁回檢察官上訴而確定，竟於109年5
    月18日徒刑執行完畢出監後，即於109年8月19日在公車上再
    犯性騷擾防治法第25條之罪，始經臺灣基隆地方檢察署檢察
    官以109年度偵字第4877號為起訴，嗣因調解成立且告訴人
    撤回告訴，而由臺灣基隆地方法院於110年2月26日以110年
    度易字第52號判決公訴不受理。詎猶不知悔改，於110年3月
    21日21時許，在臺北市萬華區西門町附近搭乘由江偉芃駕駛
    之車牌號碼000-000號台北客運624號公車，見AD000-A11015
    5(真實姓名詳卷，下稱A女)一個人坐在右後側位置，即坐在
    A女旁邊，見A女於座位小寐休息之際，竟基於強制性交之犯
    意，違反A女之意願，先利用外套做為掩飾，用手撫摸A女右
    大腿，再徒手掀起A女長裙，將手指伸入A女內褲並用手指插
    入A女陰道內。A女驚醒推開甲○○並搖頭表示拒絕，甲○○仍接
    續三、四次以相同方式，將手指插入A女陰道，以此方式對A
    女為性交行為得逞。甲○○復拉住A女右手欲觸碰其生殖器，
    並試圖觸摸A女胸部，A女躲避後，甲○○又徒手要將A女大腿
    打開，A女因恐懼在上開公車上大喊「不要」、「非禮」，
    甲○○因而欲下車逃逸，江偉芃旋駕駛上開公車前往新北市政
    府警察局新店分局安康派出所報警處理，始查悉上情。
二、案經A女訴請新北市政府警察局新店分局報告臺灣臺北地方檢
    察署檢察官偵查起訴。
    理  由
壹、程序方面：
一、依性侵害犯罪防治法第12條第2項規定，司法機關所製作必
    須公示之文書，不得揭露被害人之姓名、出生年月日、住居
    所及其他足資識別被害人身分之資訊。故本件判決書犯罪事
    實欄及理由欄關於被害人A女之姓名、年籍資料等事項，均
    僅記載代號，不予揭露，合先敘明。　
二、被告以外之人於審判外之言詞或書面陳述，除法律有規定者
    外，不得作為證據，刑事訴訟法第159條第1項定有明文。又
    被告以外之人於審判外之陳述，雖不符刑事訴訟法第159條
    之1至第159條之4之規定，而經當事人於審判程序同意作為
    證據，法院審酌該言詞陳述或書面陳述作成時之情況，認為
    適當者，亦得為證據；當事人、代理人或辯護人於法院調查
    證據時，知有同法第159條第1項不得為證據之情形，而未於
    言詞辯論終結前聲明異議者，視為有前項之同意，刑事訴訟
    法第159條之5定有明文。查檢察官、被告及其選任辯護人於
    本院行準備程序時，對本判決以下引用之證據資料，均同意
    有證據能力，且於言詞辯論終結前，均未就本院經調查採用
    之證據，主張有刑事訴訟法第159條第1項不得為證據之情形
    ，本院復審酌各該證據作成時之情況，尚無違法不當之情形
    ，且與待證事實具有關聯性，認以之作為證據應屬適當，揆
    諸上揭規定，應有證據能力。
三、按「被告以外之人於偵查中向檢察官所為之陳述，除顯有不
    可信之情況者外，得為證據。」刑事訴訟法第159條之1第2
    項定有明文，證人A女於偵查中之證述，既無顯不可信之狀
    況，且與相關書證互核相符，自得為證據。　　
四、按「除前三條之情形外，下列文書亦得為證據：一、除顯有
    不可信之情況外，公務員職務上製作之紀錄文書、證明文書
    。二、除顯有不可信之情況外，從事業務之人於業務上或通
    常業務過程所須製作之紀錄文書、證明文書。」亦為刑事訴
    訟法第159條之4第1、2款所明定。故關於後述之公務員職務
    上製作之紀錄文書、證明文書及從事業務之人於業務上或通
    常業務過程所須製作之紀錄文書、證明文書，因亦無顯不可
    信之情形，自得為證據。
貳、實體方面　　
一、訊據被告甲○○固不否認有於上揭時地對被害人即告訴人A女
    為摸其大腿、下體等猥褻行為，惟矢口否認有強制性交犯行
    ，其選任辯護人則以：被告縱使有強制猥褻的行為，但並沒
    有以手指插入告訴人的陰道，故並非強制性交的行為，從本
    件之監視器畫面勘驗結果，以及被害人稱是穿著長裙、內褲
    ，在這個公車上行進間，是否真有被告的手指插入的行為，
    只有告訴人的單一指述，尚難認被告確實有強制性交之重罪
    ，況告訴人在事發突然他的感受或許因為他的驚慌失措、惶
    恐而過度恐懼，而感受到實際上沒有發生的事情，告訴人可
    能認為被告有用手去摸他下體，但是插入部分應該是過度感
    受，其實並沒有發生這樣的事情，所以請庭上考量在倉促突
    然下，告訴人的認知以及對被告的指控是會過度，而有不可
    採信之情形，請鈞院依照罪疑惟輕原則，不要判被告強制性
    交罪，被告也因為現在身心狀況不佳，並有需要洗腎，又有
    身心障礙極重度之情形，請給予從輕量刑（本院公開卷二第
    305頁）云云為其辯護。
二、經查：上開事實，業據告訴人（證人）A女、證人江偉芃分
    別指、證述甚明，並有新北市政府警察局新店分局新北警店
    刑字第1104088393號刑事案件報告書（110年度偵字第9438
    號公開卷一第5至8頁）、新北市政府警察局新店分局職務報
    告書（同公開卷一第39頁）、告訴人指認犯罪嫌疑人紀錄表
    （同公開卷一第41至43頁）、新北市政府警察局新店分局安
    康派出所刑案照片黏貼紀錄表（同公開卷一第49、51頁）、
    告訴人手繪公車座位圖（同公開卷一第53頁）、性侵害犯罪
    事件通報表（110年度偵字第9438號公開卷二第5至8頁）、
    天主教耕莘醫療財團法人耕莘醫院受理疑似性侵害事件驗傷
    診斷書（同公開卷二第15至19頁）、疑似性侵害案件證物採
    集單（同公開卷二第25頁）、內政部警政署刑事警察局110
    年5月28日刑生字第1100044836號鑑定書（本院公開卷一第1
    05至107頁）、國防醫學院三軍總醫院北投分院110年8月2日
    三投行政字第1100041503號函（同公開卷一第349頁）、衛
    生福利部中央健康保險署110年8月16日健保醫字第11000108
    20號書函（同公開卷一第363至366頁）、醫療財團法人徐元
    智先生醫藥基金會亞東紀念醫院110年12月8日亞精神字第11
    01208003A號函暨檢附被告精神鑑定報告書（本院公開卷二
    第243至267頁）在卷可稽，互核相脗。雖被告以前揭情詞抗
    辯，惟查：
　㈠證人A女於本院審理時行交互詰問程序，經詢以「檢察官問：
    110年3月21日在什麼地方發生什麼事情？證人A女答：那時
    候我在西門站上公車回家，然後在上車後，我坐在公車比較
    後面的位置，然後被告坐在我旁邊，然後有侵犯我。檢察官
    問：你說被告坐在你旁邊，當時你在車上是清醒還是睡著？
    證人A女答：我有睡著。檢察官問：你的意思是你一開始是
    睡著，但後來醒了？證人A女答：對。檢察官問：你後來為
    什麼醒了？證人A女答：我一開始上車是睡著的，我感覺有
    東西在碰我的大腿，我有稍微清醒看了一下，我看到旁邊有
    外套在我的大腿上面，我以為是旁邊的人的外套不小心碰到
    我，然後我有避開一下，因為我以為是我打擾到其他人休息
    。檢察官問：你的避開是做什麼動作？證人A女答：因為我
    的位置靠公車的窗戶，所以我往窗戶靠，就是避開被告。檢
    察官問：所以你的意思是你有加大與被告的距離？證人A女
    答：對。檢察官問：之後發生什麼事情？證人A女答：然後
    我避開後，我想繼續休息，可是我慢慢感覺到怪怪的，就是
    被告的手開始摸我的大腿還有內褲。檢察官問：你說被告摸
    你的大腿，是大腿的什麼位置？被告的手移動方式為何？證
    人A女答：他往我大腿內側去摸，他先摸我大腿然後往內側
    移動，然後開始掀起我的裙子，再往裡面摸，他把手伸進去
    我的裙子裡面，那時候我很害怕，我不知道該怎麼做，我想
    擺脫他，所以我一直往窗戶旁邊靠，我也有搖頭、也想推開
    他，但是被告一直用身體往我這邊壓，那時候我已經很努力
    想要擺脫他，可是他就一直往我這邊壓過來，然後再把手指
    伸進去我陰道裡面。檢察官問：你說被告往你身上壓，被告
    是面對著你你面對著他的方式，還是他從側邊用肩膀壓在你
    身上的方式？證人A女答：他沒有整個轉過來，他稍微往我
    這邊靠，他用肩膀側邊的方式往我身上壓。檢察官問：你知
    道什麼叫性交？證人A女答：知道。檢察官問：被告有無將
    手指伸入你的陰道內，還是他只有在陰道外面去撫摸？證人
    A女答：他有伸進去。檢察官問：你是否記得被告手指伸進
    去的次數？證人A女答：沒有很清楚記得，最少一定有一次
    。檢察官問：當被告有做將手指伸入陰道的動作，你的反應
    為何？證人A女答：我有推開他，因為那時我很害怕，我用
    當時最大的力量推開他，我有搖頭，表示我的不願意，可是
    他一直往我這邊用他的力量壓過來。檢察官問：你在推開被
    告沒有效果時，你有無呼救？證人A女答：那時候他想要用
    手扳開我的腿，也有想要拉我的手摸他的下體，他還想要摸
    我的胸部，我那時候很害怕，我有大叫。檢察官問：你大叫
    什麼？證人A女答：我大叫非禮還有不要。檢察官問：當下
    旁邊有無別人？證人A女答：旁邊還有其他乘客，他們都有
    聽到。檢察官問：你大叫非禮後，被告反應為何？證人A女
    答：那時候我記得他站起來想要離開公車，可是有其他乘客
    阻止他，然後公車司機馬上開往警察局。檢察官問：你的意
    思是被告站起來然後走到公車門口想要下車？證人A女答：
    他站起來想要離開公車。檢察官問：當時有無別人制止他離
    開公車的行為？證人A女答：我記得有一個乘客阻止他。檢
    察官問：這個阻止被告的乘客是男生還是女生？證人A女答
    ：我記得好像是一個男生。檢察官問：你有無補充事情發生
    經過？證人A女答：沒有。檢察官問：你之前是否看過被告
    ？證人A女答：沒有。檢察官問：你是否認識被告？證人A女
    答：不認識。檢察官問：你覺得你跟被告看起來差幾歲？證
    人A女答：應該三十到四十多歲。」、「辯護人問：你在事
    發時的穿著為何？證人A女答：一件白色長裙還有毛衣。辯
    護人問：裡面是穿著內褲或是有安全褲？證人A女答：有穿
    內褲，沒有穿安全褲。辯護人問：你有無印象被告有用什麼
    衣服或是什麼東西去蓋著你？證人A女答：我記得有用黑色
    的外套。辯護人問：被告是如何蓋著你的什麼部位？證人A
    女答：大腿的位置，還有他的手。辯護人問：你說你穿著長
    裙，長裙位置是到哪裡的位置？證人A女答：小腿肚的位置
    。辯護人問：你記得被告用手從何處伸進去？證人A女答：
    他是從我的裙子下面慢慢伸進去的。辯護人問：你是如何知
    道他確實是有將手伸進陰道？證人A女答：我就感覺到他手
    有伸進去我陰道裡面。辯護人問：你還記得被告用哪一隻手
    ？證人A女答：我不確定。辯護人問：被告手指伸進去的長
    度感覺如何？證人A女答：大概兩節多一點，差不多一個手
    指左右。辯護人問：你記得被告手指伸進去時間多長？證人
    A女答：我那時很害怕所以沒有計算。辯護人問：你還記得
    你在公車上是喊叫什麼話語？證人A女答：我大叫非禮還有
    不要。辯護人問：你說你是遭到被害，這個被害就是因為你
    喊不要跟非禮後就結束了嗎？證人A女答：是說我喊了大叫
    跟非禮後被告就停止的意思嗎。辯護人問：被告是何時停止
    他的行為？證人A女答：是在我呼救後車上的人都聽到，然
    後被告就馬上停止，他站起來想要下車。辯護人問：你是否
    還記得當時被告的穿著為何？證人A女答：我不太記得。」
    、「檢察官問：被告有無問過你，他可不可以摸你？證人A
    女答：沒有。檢察官問：他摸你的時候有無再問你說你可不
    可以接受？證人A女答：他都沒有問過我。」、「辯護人問
    ：當時事發時被告有無跟你說話？證人A女答：沒有。辯護
    人問：被告全程都沒有跟你說話？證人A女答：對。辯護人
    問：你有無跟被告對話嗎？證人A女答：我有大叫說不要。
    辯護人問：就是指你大喊不要、非禮？證人A女答：是。」
    （本院公開卷二第292至298頁），核與證人A女於偵查中結
    證而為詢答「問：110年3月21日晚上10時30分，是否有搭乘
    台北客運624號，車牌000-000號公車？答：有。問：當時發
    生何事？答：當時我從西門站上車，找了公車最後面的雙人
    位子坐，我坐在靠窗的座位，我坐好後，隔一兩秒，被告就
    坐到我旁邊，當時公車上空位還很多，因為我很累，坐好沒
    隔多久就睡著了，後來我感覺到有東西隔著我的裙子摸我右
    大腿，所以我有醒來一下，我張開眼就看到有黑色的外套在
    我腿上，我就換了一個姿勢繼續睡覺，因為我以為我睡著後
    有打擾到旁邊的被告，所以我就往窗邊靠，然後我又繼續睡
    著了。過沒多久，我又感覺有東西在隔著裙子摸我的右大腿
    。之後，被告一直摸我大腿，越摸越上面，隔著裙子摸我下
    體，那時我就醒了，可是我很害怕，所以沒有張開眼睛。之
    後，被告把手伸到我的裙子裡面。那時我很害怕，所以我就
    稍微動一下，想讓被告知道我快要醒來了，我想被告就會怕
    我醒來，停下他的動作。可是之後，被告就把他的手指伸到
    我的内褲裡面，被告把手指伸到我陰道裡面，那時我想要反
    抗，不敢再裝睡，我有要推開被告，也想要推開被告，可是
    位子很小，也沒有什麼空間，被告把一隻手指放在我陰道裡
    面，我想要推開被告，但被告越來越用力，被告還有用手臂
    的力量壓住我的大腿，身體也往我身上壓，被告那時還想要
    摸我的胸，可是我就避開了，被告有對我說一句話，但我沒
    有聽清楚。被告想要把我的腿分開，想把我的腿放在他的腿
    上面，那時我就大叫了出來，其他乘客就知道了。被告一開
    始站起來想要馬上下車，可是公車司機把門關起來，並直接
    把公車開到派出所。問：當天穿著為何？答：白色的毛衣，
    到小腿的長裙，還有穿著白色的牛仔外套，和一個鲷魚燒形
    狀的包包。問：你睡著時，包包是放在何處？答：我是抱著
    包包睡著。問：依你剛才所述，被告有先用手放到你裙子裡
    面，隔著内褲摸你下體，後來才把手指放進你的陰道，是否
    如此？答：是。問：警詢所述是否實在？筆錄是否有看過後
    才簽名、按印？答：實在。有。問：你與被告是否有仇恨？
    答：沒有。問：之前是否認識被告？答：不認識。問：依你
    剛才所述，你有推被告，是否是用雙手推被告？力道？答：
    我不太記得是不是用雙手推，我只能確定我有用單手推被告
    。我用了我當時可以最大力量推被告。問：被告被你推後，
    反應如何？答：我一邊推開被告，一邊搖頭。我不確定被告
    有沒有被我推開，因為被告也越來越大力。問：依你剛才所
    述，你說你有大叫，内容為何？答：我記得我第一句先大叫
    不要，然後前面有男乘客看了我之後，我又接著大叫非禮。
    」（110年度偵字第9438號公開卷一第127至129頁），警詢
    時詢答「問：該男子總共對你性侵害幾次？時間？答：性侵
    害一次。於約110年03月21日22時30分至23時。問：對方是
    以何種方式實施性交？答：當時，我在公車上睡覺，對方先
    是摸我的右大腿，我原先以為是對方的衣物碰到我，我就轉
    身換一側，對方接下來就掀我的裙子，並用手摸我的內褲，
    且將手指伸進我的内褲内，用其手指（不知道哪隻手指與哪
    二隻手）性侵我的性器，我當下就醒了，我有推開對方並對
    其搖頭，對方就想拉我過來，用其手拉著我的右手去碰其下
    體，並用手要摸我胸部，但我避開了，而對方又一直想強迫
    將我的腿打開，這時，我就大喊，公車上的乘客與司機才發
    現。問：請你告訴我，對方有無對你猥褻？如何猥褻？答：
    有，對方有企圖要摸我的胸部與用其手拉著我的右手去碰其
    下體。問：請你詳述被害之經過情形？答：我於110年03月2
    1日22時15分至20分從西門町搭乘公車624號欲前往台北菸廠
    ，我當時坐在公車右後側的位子上，對方也從西門町一起上
    車並坐在我隔壁，而我那時就睡著了，過一陣子但沒有很久
    （但我不記得公車行駛到哪一站），身體就感覺有東西碰到
    ，我那時就張開眼睛，看到的是剛好對方的衣服，我就轉身
    到另一側繼續在睡，公車行駛到陽光運動公園站至柴埕里站
    途中，對方已經有摸我的右大腿，接下來就掀我的裙子，並
    用手摸我的内褲，且將手指伸進我的内褲内，用其手指（不
    知道哪隻手指與哪一邊的手）侵入我的性器，我當下就醒了
    ，我有推開對方並對其搖頭，對方就想拉我過來，用其手拉
    著我的右手去碰其下體，並用手要摸我胸部，但我避開了，
    而對方又一直想強迫將我的腿打開，這時，我就大喊，公車
    上的乘客與司機才發現，對方那時還想下車，就被其中一名
    乘客擋住，之後，公車司機就將公車開往安康派出所。問：
    你於何時？至何處醫院接受何位醫生驗傷採證？有無開立驗
    傷採證盒、驗傷光碟、驗傷診斷證明書？答：我於110年03
    月22日01時34分到天主教耕莘醫療財團法人耕莘醫院接收林
    映玟與黃文郁醫生採證。有。問：你與對方是否認識？如何
    認識，認識多久了？如何聯絡？答：不認識。問：你與對方
    有何關係？答：無關係。問：對方知不知道你實際的年齡？
    他如何知道你實際年齡？答：不知道。問：對方是用什麼方
    式使你到被害地點（位置）？答：因我們剛好坐到同一輛公
    車，於110年03月21日22時15分至20分一同在西門上車。無
    。問：請告訴我，對方與你第一次發生性行為的確切時間？
    答：約110年03月21日22時30分至23時。問：對方與你第一
    次發生性行為的地點？答：公車624號上。問：對方對你侵
    害幾次？答：一次。問：你是否知道性交之定義？答：是。
    問：當時對方是如何對你實施性交（猥亵）？答：我的身體
    就感覺有東西碰到，我那時就張開眼睛，看到的是剛好對方
    的衣服，我就轉身到另一側繼續在睡，公車行駛到陽光運動
    公園站至柴埕里站途中，對方已經有摸我的右大腿，接下來
    就掀我的裙子，並用手摸我的内褲，且將手指伸進我的内褲
    内，用其手指（不知道哪隻手指與哪一邊的手）性侵我的性
    器，我當下就醒了，我有推開對方並對其搖頭，對方就想拉
    我過來，用其手拉著我的右手去碰其下體，並用手要摸我胸
    部，但我避開了，而對方又一直想強迫將我的腿打開，這時
    ，我就大喊。問：被害當時你的精神狀況為何？答：無，只
    是身體很累沒有睡好。問：對方對你為性交（猥亵）時，你
    是如何表達你的意願？答：我有推開對方並對其搖頭，且一
    直躲開對方，而對方又一直想強迫將我的腿打開，這時，我
    就大喊。問：當時你是如何抗拒？對方的反應如何？答：我
    有推開對方並對其搖頭，且一直躲開對方，而對方又一直想
    強迫將我的腿打開，這時，我就大喊。但是，對方又把身體
    壓過來並用手指更大力的插我的下體。問：對方是否另對你
    施以凌虐？方式為何？答：否。問：對方對你侵害時有無使
    用保險套？有無射精？他有否沖洗身體或以衛生紙擦拭？有
    無保留上開之物？答：皆無，只有用手指侵入我性器。問：
    請你說明遭侵害之地點？被害地點環境如何？答：624公車
    上。公車。問：你能否說明或繪製被害地點之環境狀況、位
    置及該處之物品擺設情形？答：是。問：請問你在遭受侵害
    後，現在的身、心狀態如何？與被侵害之前有何改變？答：
    好累。我現在一想到就會發抖並且會怕。問：警方現提供編
    號1號至6號男子照片供你指認，性侵害你的人不一定在照片
    中，請你指認第幾號照片是性侵害你之人？答：編號三。」
    （同公開卷一第24至28頁、第29至31頁），供述情節相符。
  ㈡即被告於110年3月22日經檢察官訊問及答問之影音檔經本院
    於110年7月26日不公開行準備程序時依其選任辯護人聲請進
    行勘驗情形「檢察官：到底有沒有碰？被告：就是碰觸到陰
    道而已啦，沒有伸進去。檢察官：沒有伸進去是說？所以你
    有把他內褲翻開是不是？被告：沒有啦，就是，他旁邊就是
    ，我沒掀開，就是他旁邊那個啊...碰觸到。檢察官：有碰
    到他陰道是不是？被告：一點點啦。檢察官：所以就有嗎？
    被告：嗯？檢察官：到底有沒有？碰到一點點也是有啊。被
    告：有啦有啦。檢察官：所以就是你沒有把內褲脫掉。被告
    ：沒有沒有。檢察官：但是有碰到陰道裡面？被告：對。檢
    察官：不是隔著內褲，是有碰到陰道？被告：對。檢察官：
    是不是？被告：對。（約影片播放時間41：30【即約畫面顯
    示時間16：07：12】時）檢察官右手做了一個操作動作後，
    被告看向其右前方。（約影片播放時間41：42【即約畫面顯
    示時間16：07：24】時）（被告邊繼續看向其右前方、邊回
    答。）檢察官：你看的到嗎？你手在幹嘛？你剛手在幹嘛？
    被告：嗯？檢察官：你剛手在幹嘛？被告：沒有...，就手
    指摸到。檢察官：是嗎？我看起來很用力耶。被告：沒有啦
    。真的沒有啦。檢察官：你先用外套蓋住，是不是？被告：
    是。檢察官：那你這動作是什麼？被告：沒有，就是「總總
    的」（音同）。檢察官：蛤？這什麼動作？為什麼這麼用力
    ？被告：沒有那麼用力啦，只是瞬間吧。檢察官：蛤？被告
    ：瞬間吧，我拿外套蓋住啊，後來就拿外套。檢察官：不然
    你這動作在幹嘛？被告：蛤？（被告往其右前方傾並往右前
    方看）檢察官：你這動作在幹嘛？被告：我之前在摸他啊。
    檢察官：你在摸他？被告：嗯啊。檢察官：在摸他哪裡？這
    時候在摸內褲，對不對？被告：對啊。沒有，不然沒有啦，
    ...，他那時候叫非禮嘛，他那時候叫非禮啊。檢察官：然
    後你在摸他，對嘛，你摸他一下，他叫非禮啊。被告：沒有
    ，只是就是。那時候是後來他叫非禮的時候啊，就是他把我
    手推開，就是我摸他手過來的時候，他把我手推開之後，叫
    非禮啊。檢察官：所以你那時候在摸他下體喔？你在摸他下
    體喔？被告：沒有，就是摸，對啊。檢察官：摸他下體，那
    你用外套擋住？被告：蛤？檢察官：用外套擋住？被告：對
    ，沒有，那時候我不曉得，對。檢察官：蛤？被告：那個我
    不曉得，那時候我不曉得，那個時候是什麼時候。檢察官：
    那你剛看很用力，你這樣動來動去的，那只有拉拉手嗎？被
    告：有啊，就是。檢察官：你就只有拉他手嗎？被告：我起
    先...之後，再過來拉手啊。檢察官：所以，那個後來他不
    是馬上叫了？被告：沒有，拉他手之後，才那個啊。檢察官
    ：別人不就？別人不就叫了，他不就叫了，旁邊的人不都轉
    過來看？被告：對啊。檢察官：所以你在摸他下體的時候，
    他是不是就叫了？被告：沒啊，那之前，之前就有摸，摸他
    下體了。檢察官：那後來最後一次他有叫，是不是？被告：
    嗯，對啊。（約影片播放時間45：43【即約畫面顯示時間16
    ：11：25】時）檢察官：是這個意思嗎？被告：對，最後一
    次的時候才說是非禮而已啦，沒有，後來我拉他，我摸他最
    後一次他沒叫，後來他，摸他，拉他手過來時候，他才叫。
    檢察官：是嗎？被告：是啊。（檢察官跟書記官說：我最後
    一次摸他下體，他沒叫，後來拉他的手）檢察官：我看監視
    器馬上，你這樣弄完弄完，他就，他就叫了啊，前面的人不
    就都轉過來了？被告：就是，就是有拉他手過來啊。檢察官
    ：這是連著的嘛，你摸他下體跟拉他手是連著的嘛，是不是
    ？啊？被告：對，對啊，就是。（檢察官跟書記官說：所以
    ，所以摸他手，摸他下體。）（約影片播放時間46：38【即
    約畫面顯示時間16：12：21】時）檢察官：有侵入稍微碰到
    陰道嗎？被告：嗯？檢察官：有碰到陰道嗎？被告：沒有，
    應該是，應該是沒有。檢察官：那你剛才說有是怎樣？什麼
    時候有？被告：是內褲這樣子，伸。（被告右手比了一個伸
    動作）檢察官：碰到一點？被告：伸，伸進去這樣。檢察官
    ：從內褲外面這樣伸進去，你沒有把它脫掉意思，是這樣？
    被告：沒有，沒有。檢察官：那還是有摸嗎？被告：當，我
    不曉得有沒有脫到，碰到，應該是。（檢察官跟書記官說：
    伸進去陰道。）檢察官：你剛不是有說有碰到？被告：恩？
    檢察官：你剛前面不是跟我說有碰到？被告：對啊，可能就
    是碰到啊，就是。（約影片播放時間47：22【即約畫面顯示
    時間16：13：04】時）（檢察官跟書記官說：碰到，應該就
    是碰到。）檢察官：所以剛那個畫面，那段時間你有在摸嗎
    ？那段時候，那段影片？被告：那段影片喔。檢察官：剛剛
    那一段啊，那一段。被告：沒有，我就說，我就說是連著，
    連貫性的啦。檢察官：連貫性的。這裡你在幹什麼？在摸嗎
    ？被告：（看了一下右前方之後回答）沒有啦，...意思，
    就一貫，後來就拉他手過來，就純粹只拉他手過來。檢察官
    ：等於說你是先摸他陰道，然後再拉他手過來，然後他就叫
    了，是這樣嗎？被告：對啊。（約影片播放時間48：22【即
    約畫面顯示時間16：14：04】時），他把我推開之後，才叫
    的，他把我手推開之後，才叫的。（檢察官跟書記官說：後
    來才大叫非禮。）檢察官：所以前面的人才轉過來看？被告
    ：對啊。檢察官：是不是這樣？被告：對啊。檢察官：所以
    你連續摸他4次喔？被告：大概3、4次吧，之前也有摸，也
    有，就是叫，他叫非禮的，就是客人轉過來的時候，他叫非
    禮的最後1次吧，應該是吧。（約影片播放時間49：39【即
    約畫面顯示時間16：15：22】時）（檢察官跟書記官說：被
    告，以外套蓋住，並用右手往被害人身上觸碰，...，被告
    甚至起來，站起，稍微站起來，稍微站起壓向被害人動作，
    隨後被害人右前方以及旁邊乘客即看向被告與被害人。被告
    即站起來，被告即站起離開座位，被害人以手，指向被告，
    被告隨遭其他乘客攔阻。）檢察官：好，這有意見嗎？（被
    告身體傾向其右手前方往前看）檢察官：你用外套蓋住，然
    後你用右手往被害人身上碰，然後你甚至有微微站起來，摸
    他，然後他就是，他後來就，你就...這樣，他後來就大叫
    ，然後前面就有人轉頭過來看，然後你就站起來，離開座位
    ，然後被害人用手指向你，然後你就被其他客人攔下來，然
    後司機就載到派出所，是這樣嗎？被告：應該是。（被告邊
    看右前方邊回答）（檢察官跟書記官說：所以，依你所述，
    從2分40秒以後。）被告：這是最後1次的時候。（檢察官跟
    書記官說：是否有觸碰被害人陰道。）檢察官：所以你就最
    後一次，這時候，就是你最後一次摸他陰道，就是你從內褲
    旁邊伸進去，沒有把內褲脫下來。被告：沒有。檢察官：就
    是從旁邊伸進去，這樣子嗎？被告：嗯。檢察官：然後是最
    後一次？被告：嗯。（檢察官跟書記官說：先伸進陰道。）
    檢察官：然後隨後你就拉他的手，他就大叫。被告：嗯，他
    用手推開之後。檢察官：後來你就要下車。被告：對啊。檢
    察官：然後就被乘客攔下來。被告：嗯。（約影片播放時間
    53：03【即約畫面顯示時間16：18：45】時）勘驗完畢。」
    （本院公開卷一第265至277頁），勘驗結果「被告甲○○偵訊
    筆錄錄影光碟勘驗之內容如上開筆錄所載。於整個偵訊過程
    中，檢察官態度和緩、發問之語氣平和，未見有以強暴、脅
    迫、利誘、詐欺，或其他不正方法為之，全程均採一問一答
    方式進行，被告甲○○回答檢察官問題時，均能流暢回答，且
    非只以單純「是」、「對」等語附和檢察官之問題，有時亦
    會回覆否定答案，或表示「不曉得」等語。又就本次偵訊過
    程中，被告甲○○多次回答檢察官問題前有以身體往前、看向
    右前方，看完後再回答問題或邊看邊回答問題，且多次在回
    答時以動作強化其說話內容，並無任何意識不清之狀況。」
    （同公開卷一第277頁），核較110年度偵字第9438號公開卷
    一第77至82頁記載當日偵訊筆錄詳細明確，復參以卷附內政
    部警政署刑事警察局110年5月28日刑生字第1100044836號鑑
    定書載明「鑑定結果為1.被害人外陰部棉棒、陰道深部棉棒
    以酸性磷酸酵素法檢測結果均呈弱陽性反應，以顯微鏡檢均
    未發現精子細胞，以前列腺抗原檢測法檢測結果均呈陰性反
    應，經直接萃取DNA檢測，人類男性Y染色體DNA定量結果，
    均未檢出DNA量，均未進行DNA-STR型別析。2.項次10棉棒（
    採自涉嫌人甲○○左手手指上）經萃取DNA檢測，體染色體DNA
    -STR型別檢測結果為混合型，詳如下表。3.項次11棉棒（採
    自涉嫌人甲○○右手手指上）經萃取DNA檢測，體染色體DNA-S
    TR型別檢測結果為混合型，主要型別詳如下表，次要型別不
    排除來自涉嫌人本身DNA-STR型別。4.其餘檢體未檢測。鑑
    定結論為1.項次10棉棒（採自涉嫌人甲○○左手手指上）體染
    色體DNA-STR型別檢測結果為混合型，研判混有涉嫌人甲○○
    與被害人DNA，該混合型別排除涉嫌人甲○○本身DNA-STR型別
    後之其餘外來型別與被害人型別相符，研判該外來型別來自
    被害人之機率較隨機之機率高，高約7.06╳（10之13次方）
    倍。2.項次11棉棒（採自涉嫌人甲○○右手手指上）檢出一女
    性體染色體DNA-STR（主要）型別，與被害人DNA-STR型別相
    符，該型別在臺灣地區中國人口分布之機率為研判6.69╳10
    之負20次方。」（同公開卷一第103至107頁）及本院依聲請
    將被告送請醫療財團法人徐元智先生醫藥基金會亞東紀念醫
    院做精神鑑定結果：被告於案發時之精神狀態並無刑法第19
    條之適用，即被告於案發時具完全刑事責任能力等語，有該
    醫院精神鑑定報告書附卷可憑（被告長期因個人因素及認知
    而形成習慣性之行為模式：當感到有壓力或上公車時，就會
    想碰觸女孩子；多挑選年輕、身材偏瘦、自己看得順眼的對
    象下手，但有時也會隨機。穿著則不拘，但彭員坦言，若對
    方穿裙子當然比較方便碰觸。如果是站姿，彭員就會站在被
    害人的後面，去碰對方的大腿；如果有座位，彭員會先坐旁
    邊摸對方的大腿外側，多數的被害人會有移動或離開等動作
    ，彭員就認為對方是排拒，不再繼續，但若對方沒有任何反
    應動作，彭員就會再從大腿内側、胯下至内褲内、往更隱私
    部位觸摸；多數時候因被害人之後就下車或車上的乘客眾多
    ，坦言擔心犯行曝光，彭員至多只碰到大腿内側就會收手。
    彭員自述，從民國92年起至本次犯行曝光羈押前的18年間，
    彭員前述類似的犯行真正進入檢警偵查程序的，約佔全數的
    三分之二，其餘三分之一或是被害人噤聲，或是被害人雖曾
    求救而曝光，但因姑息而未至警局。本次鑑定中，彭員坦承
    著手本次囑託鑑定之犯行，且對案情過程回憶之陳述，與警
    詢筆錄以及地檢署偵查庭和法院訊問時之說詞類似，亦與地
    檢署偵查庭和法院當庭勘驗公車監視器畫面結果大同小異，
    且與彭員過去行為模式雷同，彭員一再將所為之犯行歸咎於
    被害人A女未明示拒絕。鑑定會談間，彭員情緒表露與會談
    內容合致，有相應之高低起伏變化，言談主動性極佳，給予
    開放式問句，即可侃侃而談，未見思考型式障礙，亦無妄想
    ，也未見幻覺行為，内容切題有條理，說明甚為詳細，包括
    時間點亦能特定，然對於類似本案不當碰觸女性之行為，彭
    員有淡化問題與向外歸因之傾向，且未能揭露其内在性心理
    歷程，如，行為前後的内在感受與情緒變化。心理衡鑑亦有
    類似觀察：彭員的整體認知功能屬於中等程度，對案情雖坦
    承說明，但言談中彭員對犯案不見悔意、具明顯性侵害迷思
    ，且對被害者較無同理心。性偏好（paraphilia) 代表任何
    針對生殖器刺激或正常引導性愛撫、身體成熟且同意此行為
    的人類伴侶等以外的強烈與持續的性興趣（sexual interes
    ts) 。許多獨特的性偏好已被確認並命名，而幾乎所有都可
    因其對個案本身或他人不良的後果，將嚴重度提升至性偏好
    症。在DSM-5「性偏好症」此類群中特別表列8項障礙症，包
    括，窺視症、暴露症、摩擦症、性被虐症、性施虐症、戀童
    症、戀物症及異裝症，其中「摩擦症」指超過至少六個月的
    期間，藉由未經同意的碰觸(touching)或摩擦(rubbing)而
    體現到重複且強烈的性喚起，呈現在幻想、衝動或行為上；
    個人對未經同意者性衝動訴諸碰觸摩擦行動，或這些性衝動
    或幻想引起臨床上顯著苦惱或社交、職業或其他重要領域功
    能減損。然診斷準則的符合與否，須憑藉具有精神醫學專業
    知識的評估者對個案進行診斷性會談；評估者必須深入詢問
    與性隱私相關的敏感議題，個案往往對於坦露這些與一般人
    性興趣不同的性幻想、性衝動及其衍生的性生理反應與可能
    存在的偏差性行為，出現防衛、抗拒的心態進而否認，特別
    是受評估之個案目前身陷於與自身有利害關係之法律訟訴時
    。整體而言，彭員對於實施與本次囑託鑑定犯行之類似行為
    之背後動機及過程中之心理與生理反應語帶保留、避重就輕
    ，如，今年7月26日法院不公開行準備程序時，法官再三向
    彭員澄清摸A女前後的感覺，彭員均回應沒有什麼感覺，而
    在鑑定會談中，也僅提到當感到有壓力或上公車時，就會想
    碰觸女孩子，未能揭露其内在性心理歷程，如，行為前後的
    内在感受與情緒變化。然彭員坦言至少於32歲左右即開始逐
    漸形成此與性相關之行為模式，爾後歷經多起前案遭查獲、
    被起訴、判刑，期間又不斷再犯，其行為模式似乎有固定化
    之傾向，且在民國107年的一件前科犯罪事實中，彭員確實
    在搭乘公車時將身體緊靠被害女子後方，將自己生殖器隔著
    衣褲磨蹭對方之臀部及大腿，因此而性高潮射精於被害女子
    之臀部；但彭員於鑑定會談中亦反覆提及民國92年剛開始有
    前述行為時在未被對方拒絕甚至進而有性交行為的經驗，因
    此究竟彭員碰觸被害人隱私部位之行為是彭員為尋覓並試探
    可與之發生性關係之對方的習慣手段，抑是該手法過程中有
    使其感受到與一般人性興趣不同的性幻想、性衝動及其衍生
    的性生理反應與可能存在的偏差性行為，在本次鑑定會談中
    受限於彭員未能揭露内在性心理歷程，不易做終局確切之判
    斷。倘若是前者，即此習慣手法是彭員為尋覓並試探可與之
    發生性關係之對方的手段，則其無精神科診斷，但若是後者
    ，即彭員確實在未經受害人同意下產生從事碰觸行為的性衝
    動，則診斷可成立「摩擦症」，包括案發前後亦成立此診斷
    ，但目前無足夠資訊可供判斷。但不論彭員是否成立「摩擦
    症」之診斷，從彭員自警局詢問、地檢署偵查庭和法庭訊問
    至鑑定會談中均可對案發過程清楚描述，且内容類似，亦與
    地檢署偵查庭和法院當庭勘驗公車監視器畫面結果雷同，可
    見彭員行為時對於外在事物之理解及認知並無顯著缺損；鑑
    定會談中彭員提到，案發當日去坐公車時，即考慮要去摸女
    性大腿以抒解壓力，然其過往已因此有多項前科，仍容任自
    己進入類似情境，顯見其「不願」做控制，而對案發過程的
    陳述，彭員再三歸咎於被害人未明示拒絕所致，更足見其辨
    識能力無欠缺。退步言之，即便彭員成立「摩擦症」之 診
    斷，依目前通說認為，性偏好症無法成功地支持無刑事責任
    能力之抗辯。因此，綜合各項事證，雖不排除彭員成立「摩
    擦症」之診斷，但彭員於案發時之精神狀態並無刑法第19條
    之適用，即彭員於案發時具完全刑事責任能力）（本院公開
    卷二第261至265頁）等情以觀，在在足證被告涉犯上開事實
    之事證極為明確，所辯要係飾卸之詞，不足採信，其犯行洵
    堪認定，應依法論科。
三、核被告甲○○所為，係涉犯刑法第221條第1項之強制性交罪。
    被告甲○○於民國101年間因犯性騷擾防治法第25條之罪，分
    別經本院以101年度侵易字第4號判決有期徒刑3月及臺灣新
    北地方法院（下稱新北地院）以101年度簡字第7616號判決
    有期徒刑5月、6月，應執行有期徒刑10月而確定；又於106
    年間因在公車上犯性騷擾防治法第25條之罪，經新北地院以
    106年度易字第1016號判決處有期徒刑6月確定，甫於107年4
    月9日徒刑易科罰金執行完畢後，旋於107年10月25日在公車
    上又犯性騷擾防治法第25條之罪，又經新北地院以108年度
    審易字第788號判決有期徒刑6月，遞經臺灣高等法院以108
    年度上易字第1421號判決駁回檢察官上訴而確定，竟於109
    年5月18日徒刑執行完畢出監後，即於109年8月19日在公車
    上再犯性騷擾防治法第25條之罪，始經臺灣基隆地方檢察署
    檢察官以109年度偵字第4877號為起訴，嗣因調解成立且告
    訴人撤回告訴，而由臺灣基隆地方法院於110年2月26日以11
    0年度易字第52號判決公訴不受理，有臺灣高等法院被告前
    案紀錄表附卷可憑，其於有期徒刑執行完畢後之五年內再犯
    本案，為累犯，考量其犯多次妨害性自主案件經論罪處刑執
    行完畢仍無悛悔之意再犯本案，應依刑法第47條第1項規定
    及司法院大法官釋字第775號解釋意旨加重其刑。爰審酌被
    告犯罪動機、手段、目的、所生危害殊屬重大、犯後尚乏悔
    意等一切情狀，量處如主文所示之刑，以示懲儆。
四、末查：被告甲○○於民國101年間因犯性騷擾防治法第25條之
    罪，分別經本院以101年度侵易字第4號判決有期徒刑3月及
    臺灣新北地方法院（下稱新北地院）以101年度簡字第7616
    號判決有期徒刑5月、6月，應執行有期徒刑10月而確定；又
    於106年間因在公車上犯性騷擾防治法第25條之罪，經新北
    地院以106年度易字第1016號判決處有期徒刑6月確定，甫於
    107年4月9日徒刑易科罰金執行完畢後，旋於107年10月25日
    在公車上又犯性騷擾防治法第25條之罪，又經新北地院以10
    8年度審易字第788號判決有期徒刑6月，遞經臺灣高等法院
    以108年度上易字第1421號判決駁回檢察官上訴而確定，竟
    於109年5月18日徒刑執行完畢出監後，即於109年8月19日在
    公車上再犯性騷擾防治法第25條之罪，始經臺灣基隆地方檢
    察署檢察官以109年度偵字第4877號為起訴，嗣因調解成立
    且告訴人撤回告訴，而由臺灣基隆地方法院於110年2月26日
    以110年度易字第52號判決公訴不受理，有如上述，足見被
    告屢次在大眾運輸工具上犯妨害性自主之罪，於刑罰執行完
    畢或判決公訴不受理後多次旋再為相類犯行，已有事實足認
    反覆實施妨害被害人性自主犯行之情，此等慣行要有予以治
    療以資阻絕避免再有人受害之必要；復參以卷附上開醫療財
    團法人徐元智先生醫藥基金會亞東紀念醫院精神鑑定報告意
    見載明「雖本次鑑定為司法精神醫學之範疇，但基於發學倫
    理中對病人行善之原則與社會防衛之公共利益，仍在本鑑定
    報告文末，提供貴院處遇彭員之建議方案：不論彭員是否成
    立「摩擦症」之診斷，其行為模式似乎有固定化之傾向，進
    而反覆違犯法律。如此情狀實有賴司法與醫療共同合作。彭
    員雖有完全責任能力，應接受相關刑罰，此乃從應報理論及
    一般預防功能之觀點施予刑；但從刑法的特別預防功能著眼
    ，應落實性侵害犯罪防治法中對性侵害犯罪加害人之各項治
    療：刑中治療方面，在矯正機構内應收集彭員完整性心理史
    ，以提供對症之性心理治療，包括心理治療輔以適當之藥物
    治療，並在彭員離開收容機構前，確實評估其再犯風險，考
    量刑後治療之必要性，若回歸社會，亦需持續給予相關之社
    區處遇，了解在相對開放的社區情境中治療之效果，並適時
    給予各種回饋，才能協助其回歸社會，並真正達到防止彭員
    再度陷入犯罪之功能。」（本院公開卷二第265頁）等情以
    觀，被告如經判決有罪確定，於刑之執行期滿前，應依刑法
    第91條之1之規定詳予評估、鑑定有無令入相當處所，施以
    強制治療之必要性，併此敘明。
據上論斷，應依刑事訴訟法第299條第1項前段、刑法第221條第1
項、第47條第1項，判決如主文。
本案經檢察官林希鴻起訴，經檢察官李山明、林婉儀到庭執行職
務。
中　　華　　民　　國　　111 　年　　1 　　月　　25　　日
　　　　　　　　　刑事第十二庭  審判長法　官  
　　　　　　　　　
                                      法  官  
　　　　　　　　　　　　　　　　　　　
                                      法  官